臺灣高等法院高雄分院刑事判決　　　　100年度上易字第310號
上　訴　人
即　被　告　莊崇德
上列上訴人因竊盜案件，不服臺灣高雄地方法院99年度易字第23
64號中華民國100 年1 月24日第一審判決（起訴案號：臺灣高雄
地方法院檢察署98年度偵字第35436 號），提起上訴，本院依簡
式審判程序判決如下：
     主  文
上訴駁回。
     事  實
一、莊崇德前因強盜案件被判處有期徒刑7 年2 月，於96年2 月
    16日縮短刑期假釋出監，98年12月3 日保護管束期滿，未經
    撤銷假釋，以已執行完畢論（不構成累犯）。緣莊崇德與已
    判刑確定之孫二信、鍾弘展共同謀議先竊取自小貨車，再利
    用該自小貨車竊取挖土機，3 人遂共同意圖為自己不法所有
    ，並基於竊取他人動產之犯意聯絡，先於98年11月17日凌晨
    0 時許，由鍾弘展駕駛莊崇德所提供其不知情母親莊黃桂香
    所有之車牌號碼DG-305號歐寶牌自用小客車（下稱系爭小客
    車）搭載莊崇德，並由鍾弘展持該車上非莊崇德所有之T 型
    板手1 支，將停放在高雄市○○區○○路678 號前胡智國所
    有之車牌號碼0023-JH 號自用小貨車（下稱系爭小貨車）電
    門鎖加以破壞，並確定以該T 字型扳手可發動後，再前往搭
    載當時位於附近之孫二信，車行至該小貨車附近時，由莊崇
    德在系爭小客車上負責把風，鍾弘展則帶同孫二信下車，將
    該小貨車交予孫二信駕駛，鍾弘展仍駕駛系爭小客車搭載莊
    崇德，經由高速公路共同前往台南市○○區○○路64之4 號
    （改制前台南縣善化鎮○○路64之4 號）「奇美農場」，於
    同日凌晨2 時許，3 人又另行起意，推由孫二信以孫嘉謙所
    交付之鑰匙，下手竊取孫嘉謙所有之久保田U35 型挖土機1
    輛及斷樹根刀片2 片（下合稱系爭挖土機），莊崇德與鍾弘
    展則在附近負責把風，孫二信得手後以系爭小貨車載運該挖
    土機及斷樹根刀片，經由省道將之載運至莊崇德姊姊莊淑美
    所有位於高雄市○○區○○路85號內空地藏放，途中鍾弘展
    仍駕駛系爭小客車搭載莊崇德，緊隨系爭小貨車以注意駕駛
    搭載之安全。嗣莊崇德另涉犯毒品案件，由檢察官簽發拘票
    ，經警於98年11月23日晚上7 時45分許，在高雄市○○區○
    ○路85號拘提時，發現遭竊之系爭挖土機而循線查知上情。
二、案經高雄市政府警察局移請臺灣高雄地方法院檢察署檢察官
    偵查起訴。
    理  由
一、上開事實，業據上訴人即被告莊崇德於本院準備程序及審理
    中均供承不諱，核與共同被告孫二信、莊崇德於原審審理時
    供述，證人即被害人胡智國、孫嘉謙於警詢證述之情節相符
    ，並有贓物認領保管單2 張、系爭挖土機之進口報單1 份、
    系爭挖土機失竊之報案三聯單1 份、系爭小貨車尋獲電腦輸
    入單1 份、系爭挖土機失竊前相片8 張、系爭挖土機查獲時
    相片6 張、系爭小貨車查獲後相片4 張、系爭小客車車籍查
    詢資料1 張附卷可稽（詳警卷第41頁第43至50頁、第82至97
    頁、99年度易字第2364號卷【下稱原審卷】第40頁）。足見
    被告之自白與事實相符，自得採為認定被告犯罪之證據，綜
    上所述，本件事證明確，被告之犯行，堪以認定。
二、按刑法上所謂結夥三人以上係指有共同犯罪之故意，結為一
    夥而言，而把風行為在排除犯罪障礙，助成犯罪之實現，在
    合同意思範圍內分擔犯罪行為之一部，故亦係共同正犯而應
    計入結夥之內，此有最高法院72年度台上字第3201號、76年
    度台上字第6676號、78年度台上字第5185號、84年度台上字
    第6242號判決意旨可資參照。又刑法第321 條第1 項第3 款
    之攜帶兇器竊盜罪，係以行為人攜帶兇器竊盜為其加重條件
    ，此所謂兇器，其種類並無限制，凡客觀上足對人之生命、
    身體、安全構成威脅，具有危險性之兇器均屬之，且祇須行
    竊時攜帶此種具有危險性之兇器為已足，並不以攜帶之初有
    行兇之意圖為必要，此有最高法院79年台上字第5253號判例
    意旨可供參酌。而本件鍾弘展持以竊取系爭小貨車之T 字型
    扳手，係以鋼鐵製作，質地甚為堅硬，且為方便以槓桿方式
    施力旋轉，有一定長度及相當質量，以之作為攻擊工具，堪
    認已足對人之生命、身體、安全構成威脅，應認屬刑法第
    321 條第1 項第3 款之兇器；另孫二信持以竊取系爭挖土機
    之鑰匙並未扣案，雖無法依客觀情形判斷是否足對人之生命
    、身體、安全構成威脅而屬具危險性之兇器，但依一般經驗
    法則，挖土機鑰匙雖為鋼鐵製，質地上較為堅硬，但因體積
    較小，且為利於插入及拔出鑰匙孔，周遭均經研磨使之光滑
    ，危險性尚小，應認非屬刑法第321 條第1 項第3 款之兇器
    。
三、核被告與孫二信、鍾弘展3 人持T 字型扳手竊取系爭小貨車
    之行為，係犯刑法第321 條第1 項第3 款、第4 款之結夥攜
    帶兇器竊盜罪；被告與孫二信、鍾弘展3 人竊取系爭挖土機
    之所為，係犯同法第321 條第1 項第4 款之結夥竊盜罪。被
    告與孫二信、鍾弘展間，就上結夥攜帶兇器竊盜、結夥竊盜
    犯行間，有犯意聯絡及行為分擔，均為共同正犯。又被告以
    上所犯2 罪間，犯意各別，行為互殊，應予分論併罰。又被
    告犯本件竊盜犯行時，前所宣告之有期徒刑尚未執行完畢，
    不構成累犯。本件結夥竊盜罪部分，起訴書雖記載所犯法條
    為刑法第321 條第1 項第3 款之攜帶兇器竊盜罪，但於犯罪
    事實欄則記載「由孫二信下手竊取…莊崇德、鍾弘展則在附
    近負責把風」，依該記載內容，顯非起訴犯攜帶兇器罪，而
    係起訴犯結夥竊盜罪，此業經公訴檢察官於原審審理時予以
    說明，有筆錄附卷可稽（詳原審卷第129 頁），足見確係就
    本件結夥竊盜之犯行予以起訴，僅漏引法條，自無變更起訴
    法條之問題。另本件結夥攜帶兇器竊盜部分，起訴書雖僅起
    訴被告3 人犯攜帶兇器罪，但基本社會事實同一，本院自得
    變更起訴法條予以審判。
四、原審就被告莊崇德部分因而適用刑法第28條、第321 條第1
    項第3 款、第4 款、第47條第1 項、第51條第5 款規定，並
    審酌被告不循正當方式取得財物，而以侵害他人財產權之方
    式滿足個人所需，破壞社會治安，行為實不足取，所竊系爭
    小貨車及系爭挖土機均已歸還被害人，實害減輕等一切情狀
    ，就被告結夥帶兇器竊盜部分量處有期徒刑9 月，就其結
    夥竊盜部分量處有期徒刑10月，並定其應執行刑有期徒刑1
    年6 月。並認扣案T 字型扳手雖係本件用以行竊系爭小貨車
    之工具，但無證據可資證明該扳手為被告或其他共犯所有，
    不予宣告沒收。另用以竊取系爭挖土機之鑰匙為被害人孫嘉
    謙所持交，案發後已交還孫嘉謙等情，已經孫二信供明在卷
    ，亦不予宣告沒收。另系爭小客車為被告莊崇德之母親莊黃
    桂香所有，有汽車車籍查詢資料附卷可佐，亦不得宣告沒收
    。經核原審此部分判決認事用法並無不合，量刑亦屬適度。
    被告上訴意旨，指摘原審此部分判決量刑過重不當，難認有
    理由，應予駁回。
據上論斷，應依刑事訴訟法第273 條之1 第1 項、368 條，判決
如主文。
本案經檢察官蔡國禎到庭執行職務。
中    華    民    國   100    年    5     月    26    日
                  刑事第七庭    審判長法  官  莊飛宗
                                      法  官  蔡廣昇
                                      法  官  謝宏宗
以上正本證明與原本無異。
本件判決不得上訴。
中    華    民    國   100    年    5     月    27    日
                                      書記官  蘇恒仁
附錄本判決論罪科刑法條：
中華民國刑法第321條第1項第3款、第4款
（加重竊盜罪）
犯竊盜罪而有下列情形之一者，處 6 月以上、5 年以下有期徒
刑，得併科新臺幣 10 萬元以下罰金：
三、攜帶兇器而犯之者。
四、結夥三人以上而犯之者。